臺灣新北地方法院行政訴訟判決　　　　　110年度交字第539號
原　　　告　卓達鎰　
被　　　告　新北市政府交通事件裁決處

代　表　人　李忠台　
訴訟代理人　黃慧婷　　律師

上列當事人間因交通裁決事件，原告不服被告於民國110年7月6
日製開新北裁催字第48-AY0000000號違反道路交通管理事件裁決
，向本院提起行政訴訟，本院判決如下：
    主  文
一、原告之訴駁回。
二、訴訟費用新臺幣參佰元由原告負擔。
    事實及理由
壹、程序方面：
    原告不服被告所為道路交通管理處罰條例第8 條之裁決而提
    起撤銷訴訟，依行政訴訟法第237 條之1 ，應適用交通裁決
    事件訴訟程序。本件因卷證資料已經明確，本院依同法第23
    7 條之7 規定，不經言詞辯論，直接裁判。
貳、實體方面：
一、爭訟概要：緣原告卓達鎰駕駛其所有車牌號碼00-0000 號自
    用小客車（下稱系爭汽車）於民國（下同）110 年 3 月 24
     日 7 時 49 分，行經萬大路 139 號前時因變換車道未打
    方向燈，有「駕駛人變換車道時未顯示方向燈」之違規行為
    ，經民眾於 110 年 3 月 27 日檢具違規影片向臺北市政府
    警察局萬華分局 (下稱原舉發單位)檢舉，案經原舉發單位
    檢視違規影片後認定違規屬實，於 110 年 4 月 7 日填製
    北市警交字第AY0000000 號舉發違反道路交通管理事件通知
    單予以舉發，記載應到案日期為 110 年 5 月 24 日前，原
    告於 110 年 6 月 15 日提出申訴，嗣經被告調查認定原告
    有「汽車駕駛人未依規定使用方向燈」之違規事實，乃依道
    路交通管理處罰條例第42條及違反道路交通管理事件統一裁
    罰基準表等規定，於民國110年7月6日製開新北裁催字第48-
    AY0000000 號違反道路交通管理事件裁決書（下稱原處分）
    ，裁處原告罰鍰新臺幣（下同） 1200 元。原告不服，遂提
    起本件行政訴訟。
二、原告起訴主張及聲明：
㈠、主張要旨：
⑴、是更正申訴人每天經過台北市○○路 000 號前之錯誤違規
    道路標線陷阱三線道，在此路段所產生的直行駕駛人撩撥行
    為打方向燈，就如順口溜「十億人口九億騙，還有一億人口
    在訓練」，之後者不倫不類效應。 於今申訴或訴訟目的是
    在探究，先違規之「道路交通標誌標線號誌設置規則第2條
    」與後違規之「道路交通處罰條例第42條第0項第0款規定」
    的違規實況因果關係，倘若執行單位有各自避而遠之的不作
    為。違背國家治理制定法律、法規、規範其目的提升公民(
    國民約束者與公僕執行者)素養元素，強化「民為邦本，本
    固邦寧」。
⑵、原告主張道路標線更正與原處分撤銷原因說明：
①、附件說明:
１、附件 1 (違規案發地段停車錯誤道路標線等紅綠燈實況）。
２、附件 2 (正確二線道路標線變換三線道路標線實況）。
３、附件 3 (各式車輛經過案發地段無疑沒打方向燈駕駛直行實
    況）。
②、台北市○○路 000 號前案發地，是違反「道路交通標誌標
    線號誌設置規則第2條」，此陷阱道路三線標線所產生後續
    效應:
１、如附件 3 所示各種車輛駕駛人依照駕駛學習慣性，直行駕
    駛前行只關注前行車及左右後照鏡循道而行，卻不知道該路
    段道路標線，已經為違規「道路交通標誌標線號誌設置規則
    第2條」，而逕行駕駛前行無疑沒打方向燈而違反「道路交
    通處罰條例第42條第0項第0款規定」而不知違規行為。
２、經過案發地段駕駛人因前車輛的亂打右轉方向燈，而直行駕
    駛撩撥行為影響後車輛駕駛判斷易產生衝突。
３、該違規案發地容易產生無疑違規，會有公差執行者滿足績效
    交差與檢舉人也樂於貪念檢舉獎金而守株待兔檢舉，後續蝴
    蝶效應勞民傷財及易產生民怨之社會成本。
③、防範未然請求將台北市○○路 000 號前，違規陷阱三線道
    路段的道路標線，更正符合「道路交通標誌標線號誌設置規
    則第2條」正確道路標線繪製。
⑶、該檢舉案發地台北市○○路000號前，檢舉人提供違規事證
    有嚴重瑕疵，檢舉事證嚴重瑕疵如下：
①、該檢舉照片並無顯示豎立交通指示立牌，指示直行駛車輛要
    打右轉行駛方向燈，然後直行駕駛前進與實地現場交通指揮
    人員協助指揮交通，以及豎立交通標示此路段內?線道路為
    左轉專用道，顯示該路段交通標誌設置嚴重瑕疵。
②、同該路段台北市○○路000號前有豎立交通標誌指示立牌，
    禁止所有車輛左轉行駛，顯示該路段交通標誌有自相矛盾之
    瑕疵。（如附件所示1)
③、該檢舉案件裁決無視舉證案發地交通標誌嚴重瑕疵，而倒果
    為因之瑕疵判定裁決。
⑷、原告主張道路標線更正與原處分撤銷原因說明：
①、附件說明(補正）：
１、附件1 (案發地無交通標誌指示立牌，只有禁止所有車輛左
    轉行駛）。
２、附件2 (於2021年7月14日案發地段，補設立違規左轉交通標
    誌立牌)。
②、檢舉案發地台北市○○路000號前，並無豎立交通標誌指示
    直行駛車輛要打右轉行駛方向燈，然後直行駕駛前進與實地
    現場交通指揮人員指示指揮，以及無豎立交通標誌此路段內
    線道路為左轉專用道等，如何解釋00-0000 車輛違反「道路
    交通處罰條例第42條第0 項第0 款」規定( 如光碟附件1 所
    示）。
③、該案發地如果沒有嚴重交通標誌設立瑕疵，何以於2021年07
    月14日在該同該路段之台北市○○路000號前，禁止所有車
    輛左轉行駛交通標誌的下方，補設立不符「道路交通標誌標
    線號誌設置規則第2條」規定之交通標誌可左轉交通標誌指
    示立牌(如光碟附件2所示），且「文過飾非」北市警交大
    第AY0000000號，符合「道路交通處罰條例第42條第0項第0
    款」規定，而「因勢利導」之嫌。
⑸、綜合上敘說明「北市警交大第AY0000000 號」處罰00-0000
    車輛駕駛人有嚴重瑕疵倒果為因檢舉事證，敬請明確查證判
    定。
㈡、聲明：⑴原處分撤銷。⑵訴訟費用由被告負擔。
三、被告答辯及聲明：
㈠、答辯要旨：
⑴、觀本件採證影片所示，原告行經該址時，確實有變換車道未
    依規定使用方向燈之事實(附件一「000000000000000000000
    .mp4」00:00:05-00:00:12)，核其行為即已違反前開安全規
    則所訂之變換車道應使用方向燈之規範，屬於處罰條例第
    42條所稱之未依規定使用燈光，原告於起訴意旨中對此一事
    實亦未否認，違規事時確實存在，洵堪認定。
⑵、原告固於起訴狀中稱路面標線繪設不當而致使原告為本件違
    規等語，惟查路面標線屬於行政程序法第92條第2項所指之
    一般處分，其效力除有重大違法瑕疵或經撤銷者，應以存在
    之狀態為斷；況本件路面標線繪設情形，經維管單位查證後
    認定並無違反道路設計規則等規定，且其已於系爭路段提前
    於路面設有「前方左轉專用道」之標字提醒用路人該車道之
    性質，自採證影片以觀，原告行經該址時標線要屬明確，並
    無任何斑駁而無法辨識之情形，原告變換車道時自應有注意
    並遵守該標線之規定行駛之義務，被告實難據渠等主張為有
    利原告之認定。
⑶、再者，原告既為合法考領汽車駕駛執照之人，有汽車車籍查
    詢資料及駕駛人基本資料（被證9）為憑，其對上述規定應
    知之甚詳，並應確實遵守。是原告前揭所述，無非單方所執
    之詞，委無足取。綜上所述，被告依法裁處，應無違誤。
㈡、聲明：⑴原告之訴駁回。⑵訴訟費用由原告負擔。
四、爭點事項：
㈠、原告之違規是否因為地面標線設置瑕疵，或無豎立交通指示
    立牌所致，而不可歸責於原告？
㈡、被告以「駕駛人變換車道時未顯示方向燈」裁處是否適法有
    據?
五、本院的判斷：
㈠、前提事實：
    爭訟概要欄所載之事實，除上開爭點外，其餘事實業據原告
    於起訴狀所不爭執，且有民眾檢舉明細、北市警交字第AY00
    00000號舉發違反道路交通管理事件通知單及合法送達證明
    、臺北市政府警察局萬華分局 110 年 4 月 22 日北市警萬
    分交字第 1103027620 號函、原告之申訴書、道路標線設計
    規則（附件一、附件二）、 臺北市政府警察局萬華分局110
    年 6 月 28 日北市警萬分交字第 1103033098 號函、新北
    裁催字第 48-AY0000000 號違反道路交通管理事件裁決書及
    合法送達證書、臺北市政府警察局萬華分局 110 年8月27日
    北市警萬分交字第 1103025286 號函、臺北市政府捷運工程
    處第二區工程處110年7月6日北市二區土二字第1106007486
    號函、採證違規照片、汽車車籍查詢資料及駕駛人基本資料
    、採證光碟片（見本院卷第89-133頁）足資佐證，此事實自
    堪認定。
㈡、本案應適用之相關法令：
⑴、再按道路交通標誌標線號誌設置規則第 182 條第 1 項規定
    ：「車道線，用以劃分各線車道，指示車輛駕駛人循車道行
     駛。本標線為白虛線，線段長4公尺，間距6公尺，線寬10
     公分。」
⑵、道路交通安全規則：
①、第1 條：
    本規則依道路交通管理處罰條例第九十二條第一項規定訂定
    之。
②、第2 條第1 項第1 款：
    本規則用詞，定義如下：一、汽車：指在道路上不依軌道或
    電力架線而以原動機行駛之車輛（包括機車）。
③、第91條第1 項第6 款：
    行車遇有轉向、減速暫停、讓車、倒車、變換車道等情況時
    所用之燈光及駕駛人之手勢，應依下列規定：六、變換車道
    時，應先顯示欲變換車道方向之燈光或手勢。
④、第109 條第2 項第2 款：
    汽車駕駛人，應依下列規定使用方向燈：二、左（右）轉彎
    時，應先顯示車輛前後之左（右）邊方向燈光；變換車道時
    ，應先顯示欲變換車道方向之燈光，並應顯示至完成轉彎或
    變換車道之行為。
⑶、道路交通管理處罰條例：
①、第3 條第8 款：
    本條例用詞，定義如下：八、車輛：指非依軌道電力架設，
    而以原動機行駛之汽車（包括機車）、慢車及其他行駛於道
    路之動力車輛。
②、第7 條之1 ：
    對於違反本條例之行為者，民眾得敘明違規事實或檢具違規
    證據資料，向公路主管或警察機關檢舉，經查證屬實者，應
    即舉發。但行為終了日起逾七日之檢舉，不予舉發。
③、第42條：
    汽車駕駛人，不依規定使用燈光者，處新臺幣一千二百元以
    上三千六百元以下罰鍰。
⑷、按「本細則依道路交通管理處罰條例第九十二條第四項規定
    訂定之。」、「處理違反道路交通管理事件之程序及統一裁
    罰基準，依本細則之規定辦理。前項統一裁罰基準，如附件
    違反道路交通管理事件統一裁罰基準表。」，違反道路交通
    管理事件統一裁罰基準及處理細則第1 條、第2 條第1 項、
    第2 項分別亦有明定，是違反道路交通管理事件統一裁罰基
    準及處理細則即係基於法律之授權所訂定，而該處理違反道
    路交通管理事件之統一裁罰基準（即「違反道路交通管理事
    件統一裁罰基準表」）已考量「違反事件」、「法條依據」
    、「法定罰鍰額度或其他處罰」、「違規車種類別或違規情
    節」、「期限內繳納或到案聽候裁決者」、「逾越應到案期
    限30日內，繳納罰鍰或到案聽候裁決者」、「逾越應到案期
    限30日以上60日以內，繳納罰鍰或到案聽候裁決者」、「逾
    越應到案期限60日以上，繳納罰鍰或逕行裁決處罰者」等因
    素，作為裁量之標準，並未違反授權之目的及裁量權之本質
    ，是其不僅直接對外發生效力，且被告亦應受其拘束而適用
    之。
㈢、原告行政訴訟意旨略以：「原告之違規是因為地面標誌標線
    設置瑕疵，且無豎立交通指示立牌所致，而不可歸責於原告
    ，應變更路面標線。」等語置辯。惟查：
⑴、依上開道路交通標誌標線號誌設置規則第 182 條第 1 項規
    定，車道線為白虛線，用以劃分各線車道，指示車輛駕駛人
    循車道行駛。查本件採證光碟截取照片（見本院卷第123 頁
    、第 127 頁）所示，原告行經該址時，原行駛內側車道，
    前方即左轉彎車道，嗣又變換至外側車道，此有 Google 街
    道照片（見本院卷第 125 頁）在卷可參，原告所駕駛之系
    爭汽車確實有變換車道未依規定使用方向燈之事實，核其行
    為即已違反前開安全規則所訂之變換車道應使用方向燈之規
    範，屬於道路交通管理處罰條例第 42 條所稱之未依規定使
    用方向燈，原告於起訴意旨中對此一事實亦未否認，違規行
    為事證明確，洵堪認定。
⑵、按路面標線屬於行政程序法第92條第2項所指之一般處分，
    其效力除有重大違法瑕疵或經撤銷者，應以存在之狀態為斷
    ；況本件路面標線繪設情形，經維管單位查證後認定並無違
    反道路設計規則等規定，且其已於系爭路段提前於路面設有
    「前方左轉專用道」之標字提醒用路人該車道之性質，自採
    證影片以觀，原告行經該址時標線要屬明確，並無任何斑駁
    而無法辨識之情形，原告變換車道時自應有注意並遵守該標
    線之規定行駛之義務，被告實難據渠等主張為有利原告之認
    定，是以原告主張路面標線繪設不當而致使其為本件違規行
    為，尚難據此免除遵守交通規則之義務。
⑶、原告既為合法考領汽車駕駛執照之人，有汽車車籍查詢資料
    及駕駛人基本資料（見本院卷第 129-131 頁）為憑，其對
    上述規定應知之甚詳，並應確實遵守。是原告前揭所述，無
    非單方所執之詞，委無足取。綜上所述，被告依法裁處，應
    無違誤。
六、本件判決基礎已臻明確，兩造其餘攻擊防禦方法及訴訟資料
    ，經本院審核後，或與本案爭點無涉，或對於本件判決結果
    不生影響，爰毋庸一一再加論述及調查，併予敘明。
七、結論：原處分並無違誤，原告訴請撤銷為無理由，應予駁回
    ，本件第一審裁判費新臺幣300 元，應由敗訴之原告負擔，
    所以確定如主文第2 項所示。
八、依行政訴訟法第195 條第1 項後段、第236 條、第98條第1
    項前段、第237 條之8 第1 項、第237 條之9 第1 項，判決
    如主文。
中    華    民    國   110    年    10    月    14    日
                  行政訴訟庭法  官  陳伯厚
一、上為正本係照原本作成。
二、如不服本判決，應於判決送達後20日內，向本院提出上訴狀
    並表明上訴理由（原判決所違背之法令及其具體內容或依訴
    訟資料可認為原判決有違背法令的具體事實），其未載明上
    訴理由者，應於提出上訴後 20 日內向本院補提理由書（上
    訴狀及上訴理由書均須按他造人數附繕本，如未按期補提上
    訴理由書，則逕予駁回上訴），並應繳納上訴裁判費新臺幣
    750 元。
                            書記官  陳柔吟
中    華    民    國   110    年    10    月    14    日